【裁判字號】    97,台上,408
【裁判日期】    970124
【裁判案由】    違反毒品危害防制條例
【裁判全文】
最高法院刑事判決              九十七年度台上字第四０八號
上  訴  人  甲○○
上列上訴人因違反毒品危害防制條例案件，不服台灣高等法院台
南分院中華民國九十六年九月十一日第二審判決（九十六年度上
訴字第四四二號，起訴案號：台灣台南地方法院檢察署九十四年
度偵字第七二九四號），提起上訴，本院判決如下：
    主  文
原判決撤銷，發回台灣高等法院台南分院。
    理  由
本件原判決維持第一審論上訴人甲○○以連續販賣第一級毒品罪
，累犯，處有期徒刑拾年；又連續販賣第二級毒品罪，累犯，處
有期徒刑捌年，併均為相關從刑之宣告，暨就主刑及褫奪公權部
分定其應執行之刑為有期徒刑拾陸年，褫奪公權伍年之判決，駁
回其在第二審之上訴，固非無見。
惟按：(一)、判決雖載理由，但不能憑以斷定其所為論述之根據者
，仍屬理由不備。又客觀上為法院認定事實及適用法律基礎之證
據，雖已調查而其內容尚未明瞭者，即與未經調查無異，如遽行
判決，仍屬應於審判期日調查之證據而未予調查之違法。經查：
(1)原判決認定：民國九十四年三月二十五日十九時五十六分許，
上訴人以0000000000號行動電話與陳又華聯絡後，在
台南市○○路、臨安路口的蒙娜麗莎賓館，販賣海洛因一小包（
毛重五分）予陳又華，收取價款新台幣（下同）九千元等情。係
援引卷附證人陳又華購毒使用之0000000000號與上訴
人使用之0000000000號行動電話，所為如下通話內容
：「（94/3/25/19:05《按應係19:26之誤載，見警卷第三二頁》
）Ｂ（陳又華）：你人現在哪裡？Ａ（被告）：我等一下就過去
你那裡了。Ｂ：你差不多什麼時候。Ａ：我這裡處理好就馬上過
去。（討論海安路與臨安路該如何走，Ｂ說他人在歸仁。）Ｂ：
我身上現在有，我先拿我的，我馬上回頭再打給你。Ａ：嗯。Ｂ
：他要一半而已喔。Ａ：一半是哪種一半？Ｂ：他要那個『粉的
』（按指海洛因）。Ａ：喔。」、「（94/3/25 /19:56）Ｂ說他
已到蒙娜麗莎招牌處停紅燈。Ａ要Ｂ往前一點他就停在路邊。Ｂ
問Ａ到中正路了沒，Ｂ說他前面有警車，他要趕快落跑了。Ａ說
他到了。Ｂ說他下車拿給Ａ，要Ａ不用下車。」之監聽譯文為其
主要憑據之一（見原判決第五頁，理由乙、一之(一)）。然依該監
聽譯文所載係Ｂ（陳又華）表示欲交付某物予Ａ（上訴人），似
不足憑以證明上訴人於上開時、地交付海洛因予陳又華之事實。
(2)原判決認定：上訴人於九十四年三月二十五日晚上八時二十六
分許，以其使用之0000000000號行動電話與黃靜芳（
已改名黃永晴）使用之0000000000號行動電話聯絡後
，在台南市○區○○○街七十二號八樓，販賣安非他命一小包予
黃靜芳，收取價款一千五百元之事實。係以證人陳又華證稱：「
（問：據你所知黃靜芳事後有無跟甲○○一手交錢一手交貨完成
毒品交易？）黃靜芳這通電話之後，甲○○有到黃靜芳跟我一同
租屋的地點台南市○○路二八三號，他們在房間的事情我不知道
。甲○○走之後黃靜芳有拿安非他命給我看，但他沒有告訴我安
非他命是否向甲○○買的，他們是否一手交錢一手交貨我不知道
。」等語為其主要憑據之一（見原判決第六頁，理由乙、一之(二)
）。然該證人既已陳明其不知上訴人有無販賣安非他命予黃靜芳
之事實，且其所供上訴人與黃靜芳見面之地點係在台南市○○路
二八三號，則上開證言似仍不足採為原判決此部分事實認定之依
據。上開(1)、(2)部分之事實真相如何？顯然仍均待釐清。原審未
詳予查明，遽行判決，難謂無調查職責未盡及判決理由不備之違
法。(二)、刑法部分條文於九十四年二月二日修正公布，並自九十
五年七月一日施行。其中第六十四條第二項關於死刑得減輕至有
期徒刑之規定業經刪除；且第六十五條第二項有關無期徒刑減輕
之規定，則由減輕為「七年以上有期徒刑」修正為「二十年以下
十五年以上有期徒刑」；又第三十三條第五款亦已由「罰金：（
銀元）一元以上」修正為「罰金：新台幣一千元以上，以百元計
算之」，上開修正，均使法定本刑輕重發生變化，自屬法律變更
。經查：(1)原判決維持第一審論處上訴人連續販賣第一級毒品罪
刑，並依刑法第五十九條酌減其刑。因毒品危害防制條例第四條
第一項販賣第一級毒品罪之法定本刑為死刑、無期徒刑（處無期
徒刑者，得併科罰金），原審於刑法修正施行後之九十六年九月
十一日判決，對於死刑、無期徒刑減輕之規定，未依刑法第二條
第一項予以比較新舊法，有判決不適用法則之違誤。(2)原判決論
處上訴人販賣第一級毒品、販賣第二級毒品二罪刑，因各該罪法
定本刑中，關於得併科罰金刑部分，並無罰金最低額之規定，自
有刑法第三十三條第五款之適用，原審就此亦未為新舊法之比較
，同有違誤。(三)、刑法第六十四條、第六十五條僅規定死刑、無
期徒刑不得加重，其他條文並無法定罰金刑亦不得加重之限制，
故如法定刑併有死刑、無期徒刑及罰金之選科或併科者，因刑之
加重，不得將併科罰金之法定刑予以排除，否則即有適用法則不
當之違法。原判決關於販賣第一級毒品罪部分，論上訴人以連續
犯及累犯，而上訴人所犯該罪之法定本刑為死刑、無期徒刑；處
無期徒刑者，得併科一千萬元以下罰金，毒品危害防制條例第四
條第一項定有明文。乃原判決僅以：「惟其犯上開罪名之法定本
刑係死刑或無期徒刑，依刑法第六十四條第一項及第六十五條第
一項規定，均不得加重其刑」等語（見原判決第八頁）。而漏未
就其法定刑中，關於得併科罰金刑部分，予以加重其刑，併難認
為適法。以上或為上訴意旨所指摘，或為本院得依職權調查之事
項，應認原判決有撤銷發回更審之原因。至原判決不另為無罪之
諭知部分，基於審判不可分原則，爰一併發回；又本件關於原判
決事實一、(一)之、部分，未據檢察官起訴，原審併予審判，
而未說明何以得併予審判之理由，理由尚欠周全，案經發回，宜
併注意及之。
據上論結，應依刑事訴訟法第三百九十七條、第四百零一條，判
決如主文。
中    華    民    國  九十七  年    一    月  二十四  日
                      最高法院刑事第十二庭
                          審判長法官  邵  燕  玲
                                法官  李  伯  道
                                法官  孫  增  同
                                法官  吳      燦
                                法官  李  英  勇
      本件正本證明與原本無異
                                      書  記  官
中    華    民    國  九十七  年    一    月   三十   日
                                                      v


司法院資訊處製作；財團法人民間司法改革基金會備份。
